【裁判字號】    97,上訴,2061
【裁判日期】    970611
【裁判案由】    毒品危害防制條例
【裁判全文】
臺灣高等法院刑事判決                97年度上訴字第2061號
上  訴  人
即  被  告  甲○○
上列上訴人因毒品危害防制條例等案件，不服臺灣板橋地方法院
96年度訴字第4038號，中華民國97年3月5日第一審判決（起訴案
號：臺灣板橋地方法院檢察署96年度毒偵字第7726號），提起上
訴，本院判決如下：
    主  文
原判決撤銷。
甲○○施用第一級毒品，累犯，處有期徒刑壹年。扣案之第一級
毒品海洛因壹包（含塑膠袋壹個，海洛因驗餘淨重零點零公克
）沒收銷燬之。
    事  實
一、甲○○前於民國八十九年間因違反槍砲彈藥刀械管制條例案
    件，經本院以九十年度上訴字第二三九四號判決判處有期徒
    刑一年二月，併科罰金新臺幣五萬元確定，於九十二年十一
    月二十四日縮刑期滿執行完畢。復於九十年間因施用第一級
    毒品案件，經臺灣板橋地方法院以九十一年度毒聲字第四七
    四號裁定送觀察、勒戒，其後因認有繼續施用毒品之傾向，
    復經同法院以九十一年度毒聲字第七四九號裁定令入戒治處
    所施以強制戒治，於九十一年八月九日因無繼續強制戒治之
    必要停止戒治出所，所餘期間交付保護管束，並於九十二年
    三月七日保護管束期滿執行完畢，且經臺灣板橋地方法院檢
    察署於九十二年五月十二日十二日，以九十二年度戒毒偵字
    第一五五號處分不起訴確定。詎仍不知悔改，明知海洛因係
    毒品危害防制條例所列之第一級毒品，不得非法施用、持有
    ，仍基於施用第一級毒品海洛因之犯意，於九十六年十月三
    日上午六時許，在臺北縣三峽鎮○○路四十四巷三十八號住
    處內，以針筒注射之方式施用第一級毒品海洛因一次。嗣於
    同日上午九時九分許，為警在臺北縣三峽鎮○○路四十四巷
    底查獲，扣得其所有供施用之第一級毒品海洛因一包（含塑
    膠袋一個，內有海洛因殘留，無法析離；海洛因毛重○．二
    三公克，驗餘淨重○．○三公克），並採集其尿液送驗後，
    發現呈鴉片類陽性反應，而查悉上情。
二、案經臺北縣政府警察局三峽分局報告臺灣板橋地方法院檢察
    署檢察官偵查起訴。
    理  由
一、證據能力部分：
  (一)依據刑事訴訟法第一百五十六條第一項之規定，被告之自白
    非出於強暴、脅迫、利誘、詐欺、疲勞訊問、違法羈押或其
    他不正之方法，且與事實相符者，得為證據。經查，上訴人
    即被告甲○○於原審之自白，於本院審理中均未抗辯自白之
    非出於任意性，復與下述二證據所顯示之事實具有合致性，
    衡諸上揭說明，應認其自白具有證據能力。
  (二)本件認定事實所引用之本件卷證所有證據（文書證據、物證
    ），檢察官、被告於本院均未主張排除前開書證、物證之證
    據能力，且迄於本院言詞辯論終結前均未表示異議（本院卷
    三五、三六頁），本院經審酌前開書證、物證並非公務員違
    背法定程序所取得，亦無刑事訴訟法第一百五十九條之四顯
    有不可信之情況，故上揭卷證證據（文書證據、物證），應
    有證據能力。
二、經查：
  (一)前開事實業據被告於原審及本院審理時自白不諱（原審卷五
    七頁，本院卷三七頁），其於九十六年十月三日經警查獲後
    採集之尿液（檢體編號00000000號），經鑑驗結果
    確呈鴉片類陽性反應，有臺北縣政府警察局三峽分局查獲毒
    品危害防制條例姓名對照表、台灣科技檢驗股份有限公司濫
    用藥物尿液檢驗報告書一紙在卷可稽（偵卷二七、三四頁）
    ，扣案之白色粉末一包（含塑膠袋一個，內有海洛因殘留，
    無法析離；海洛因毛重○．二三公克，驗餘淨重○．○三公
    克），被告坦承係毒品海洛因，塑膠袋內直接裝入海洛因粉
    末（本院卷三六頁），而該粉末經鑑驗後亦認係第一級毒品
    海洛因，有臺北縣政府警察局三峽分局毒品初步檢驗報告書
    一份在卷可查（偵卷一四頁），足認被告自白與事實相符，
    堪予採信。
  (二)被告前於九十年間因施用第一級毒品案件，經臺灣板橋地方
    法院以九十一年度毒聲字第四七四號裁定送觀察、勒戒，其
    後因認有繼續施用毒品之傾向，復經同法院以九十一年度毒
    聲字第七四九號裁定令入戒治處所施以強制戒治，於九十一
    年八月九日因無繼續強制戒治之必要停止戒治出所，所餘期
    間交付保護管束，並於九十二年三月七日保護管束期滿執行
    完畢等情，有本院被告前案紀錄表一份附卷可按（本院卷一
    八至二七頁），其於強制戒治執行完畢釋放後，五年內再犯
    本案之罪，自應依法追訴處罰。綜上，本件事證明確，被告
    犯行堪以認定，應依法論科。
三、論罪理由：
  (一)按海洛因係毒品危害防制條例第二條第二項第一款所列之第
    一級毒品。核被告所為，係犯毒品危害防制條例第十條第一
    項之施用第一級毒品罪。其因施用毒品海洛因而持有該毒品
    之低度行為，應為施用之高度行為所吸收，不另論罪。
  (二)被告有如事實所載犯罪科刑及執行完畢之情形，有本院被告
    前案紀錄表在卷可查（本院卷一二、一三頁背面），其於有
    期徒刑執行完畢後五年內，故意再犯本件有期徒刑以上之罪
    ，應依刑法第四十七條第一項之規定，論以累犯，並依法加
    重其刑。
四、原判決撤銷及科刑理由：
  (一)原審經審理結果，為被告論罪科刑之判決，固非全屬無見。
    惟查，扣案直接包覆第一級毒品海洛因之塑膠袋一個，其內
    仍有微量毒品海洛因粉末殘留，應視為毒品，原判決未併依
    毒品危害防制條例第十八條第一項前段之規定宣告沒收銷燬
    之，殊非適法。被告上訴請求從輕量刑，雖無理由，惟原判
    決既有上述可議，仍屬無可維持，自應由本院將原判決撤銷
    改判。
  (二)爰審酌被告前因施用毒品、竊盜、詐欺等案件，分別經判處
    有期徒刑，甫於九十六年五月三十日假釋出監，所餘刑期交
    付保護管束，有本院被告前案紀錄表在卷可參（本院卷二七
    頁背面），其未思檢束行為，反於保護管束期間內再犯本案
    ，顯然漠視法令之禁制，兼衡其坦承犯行之犯後態度，暨其
    犯罪之動機、目的、所生危害等一切情狀，量處如主文第二
    項所示之刑，以示懲儆。
  (三)扣案之第一級毒品海洛因一包（驗餘淨重○．○三公克），
    係當場查獲之毒品，不問屬犯人與否，應依毒品危害防制條
    例第十八條第一項規定諭知沒收銷燬。另塑膠袋一個係用以
    直接包覆第一級毒品海洛因粉末之用，有照片可憑（偵卷一
    五頁），且經被告供明在卷（本院卷三六頁），該塑膠袋因
    與上開毒品海洛因粉末密切接觸，經檢驗時，所得之毒品重
    量稱為淨重，而無論以何種方式分離，該塑膠袋內仍會有微
    量毒品成分殘留，此為法院歷來辦理毒品案件職務上所知悉
    ，並有法務部調查局九十四年四月十二日調科壹字第○九四
    ○○一一四七四○號函可參（本院卷三九頁），是該用以直
    接包覆毒品之塑膠袋，顯無法與其盛裝之毒品完全析離，應
    視為毒品，併依同條例第十八條第一項前段之規定沒收銷燬
    之。
據上論斷，應依刑事訴訟法第三百六十九條第一項前段、第三百
六十四條、第二百九十九條第一項前段，毒品危害防制條例第十
條第一項、第十八條第一項，刑法第十一條前段、第四十七條第
一項，判決如主文。
本案經檢察官王壬貴到庭執行職務。
中    華    民    國    97    年    6    月    11    日
                  刑事第十八庭審判長法  官  吳鴻章
                                    法  官  周政達
                                    法  官  段景榕
以上正本證明與原本無異。
如不服本判決，應於收受送達後十日內向本院提出上訴書狀，其
未敘述上訴之理由者並得於提起上訴後十日內向本院補提理由書
（均須按他造當事人之人數附繕本）。
                                    書記官  陳靜姿
中    華    民    國    97    年    6    月    11    日
附錄：本案論罪科刑法條全文
毒品危害防制條例第十條：
施用第一級毒品者，處六月以上五年以下有期徒刑。
施用第二級毒品者，處三年以下有期徒刑。


司法院資訊處製作；財團法人民間司法改革基金會備份。
